臺灣桃園地方法院刑事判決　　　　　　　95年度訴字第2741號
公　訴　人　台灣桃園地方法院檢察署檢察官
被　　　告　甲○○
　　　　　　　　　　　巷71弄.
上列被告因違反毒品危害防制條例案件，經檢察官提起公訴（95
年度毒偵字第3436號），被告於準備程序中就被訴事實為有罪之
陳述，經本院合議庭裁定由受命法官獨任行簡式審判程序，茲判
決如下：
    主  文
甲○○施用第一級毒品，累犯，處有期徒刑捌月。如附表編號一
所示之物沒收銷燬之，如附表編號二、三所示之物均沒收之。
    事  實
一、甲○○前因施用毒品案件，經本院以87年度毒聲字第1722號
    裁定觀察、勒戒，因認無繼續施用傾向，經臺灣桃園地方法
    院檢察署檢察官於民國87年9月29日以87年度偵字第13618號
    為不起訴處分確定。復因施用毒品，經本院以88年度毒聲字
    第1406號裁定觀察、勒戒，因認有繼續施用之傾向，復經本
    院以88年度毒聲字第3731號裁定強制戒治，並於89年7月1日
    執行完畢。又因施用毒品案件，經本院以88年度易字第1597
    號判處有期徒刑3 月確定，並於92年7 月17日執行完畢；復
    因於89年間施用毒品行為，經本院以92年度易緝字第76號判
    處有期徒刑8 月確定，並於93年7 月8 日縮刑期滿執行完畢
    。
二、詎其仍未戒除毒癮，於95年6月24日9時許為警採尿時回溯26
    小時內某時，在台灣地區某不詳地點，非法施用第一級毒品
    海洛因一次，嗣於同日6 時50分許，在桃園縣中壢市○○路
    與元化路口為警查獲，並扣得其所有、供施用毒品所用之如
    附表所示之物。
三、案經桃園縣政府警察局楊梅分局報告臺灣桃園地方法院檢察
    署檢察官偵查起訴。
    理  由
一、本件被告甲○○所犯係死刑、無期徒刑、最輕本刑為三年以
    上有期徒刑以外之罪，其於準備程序中就被訴事實為有罪之
    陳述，經法官告知簡式審判程序之旨，並聽取公訴人、被告
    之意見後，依刑事訴訟法第273條之1第1項規定，經本院合
    議庭裁定，由受命法官獨任進行簡式審判程序，並為審理判
    決，合先敘明。
二、上開犯罪事實，業經被告於本院審理中坦承不諱，且被告為
    桃園縣政府警察局楊梅分局所採尿液經送請台灣檢驗科技股
    份有限公司檢驗結果，確呈可待因、嗎啡陽性反應，此有桃
    園縣警察局楊梅分局警備隊被採尿人姓名編號對照表及台灣
    檢驗科技股份有限公司濫用藥物尿液檢驗報告各一紙在卷可
    稽（見臺灣桃園地方法院檢察署95年度毒偵字第3436號卷第
    25頁及第53頁），並有扣案如附表所示之物可資佐證、如附
    表編號一所示之粉末，並經法務部調查局鑑定確認含海洛因
    成分一節，亦有該局鑑定通知書一份在卷可稽（見前揭卷第
    56頁），是被告任意性自白核與上開事證相符，被告施用毒
    品犯行堪予認定。
三、按毒品危害防制條例於民國92年7 月9 日修正公布，自93年
    1 月9 日施行，其中第20條、第23條將施用毒品之刑事處遇
    程序，區分為「初犯」及「五年內再犯」、「五年後再犯」
    。依其立法理由之說明：「初犯」，經觀察、勒戒或強制戒
    治後，應為不起訴處分或不付審理之裁定；經觀察、勒戒或
    強制戒治執行完畢釋放後，「五年內再犯」者，因其再犯率
    甚高，原實施之觀察、勒戒及強制戒治既已無法收其實效，
    爰依法追訴或裁定交付審理。至於經觀察、勒戒或強制戒治
    執行完畢釋放後，「五年後再犯」者，前所實施之觀察、勒
    戒或強制戒治已足以遮斷其施用毒品之毒癮，為期自新及協
    助其斷除毒癮，仍適用「初犯」規定，先經觀察、勒戒或強
    制戒治之程序。從而依修正後之規定，僅限於「初犯」及「
    五年後再犯」二種情形，始應先經觀察、勒戒或強制戒治程
    序。倘被告於五年內已再犯，經依法追訴處罰，縱其第三次
    （或第三次以上）再度施用毒品之時間，在初犯經觀察、勒
    戒或強制戒治執行完畢釋放五年以後，已不合於「五年後再
    犯」之規定，且因已於「五年內再犯」，顯見其再犯率甚高
    ，原實施觀察、勒戒或強制戒治，已無法收其實效，即應依
    該條例第10條處罰（最高法院95年度第7 次刑事庭會議決議
    參照）。查被告前因施用毒品案件，經本院以87年度毒聲字
    第1722號裁定觀察、勒戒，因認無繼續施用傾向，經臺灣桃
    園地方法院檢察署檢察官於87年9 月29日以87年度偵字第
    13618 號為不起訴處分確定。復因施用毒品，經本院以88年
    度毒聲字第1406號裁定觀察、勒戒，因認有繼續施用之傾向
    ，復經本院以88年度毒聲字第3731號裁定強制戒治，並於89
    年7 月1 日執行完畢。又因施用毒品案件，經本院以88年度
    易字第1597號判處有期徒刑3 月確定，並於92年7 月17日執
    行完畢；復因於89年施用毒品之行為，經本院以92年度易緝
    字第76號判處有期徒刑8 月確定，並於93年7 月8 日縮刑期
    滿執行完畢等情，有刑案資料查註紀錄表、全國施用毒品案
    件紀錄表、受觀察勒戒人毒品及前科紀錄簡列表、台灣高等
    法院被告全國前案紀錄表在卷為憑，則被告前既於87年9 月
    29日即因施用毒品而經觀察勒戒執行完畢（初犯）；復又先
    後於88年、89年間為施用毒品行為遭起訴判刑，則被告本次
    施用毒品，確係於上次施用毒品後五年內再犯甚明。由此，
    被告雖係於初犯經觀察勒戒執行完畢釋放五年以後，然已不
    合於「五年後再犯」之規定，揆諸上述說明，自應依法追訴
    審判，合先敘明。
四、論罪科刑
（一）按被告行為後，刑法業於95年7 月1 日修正施行，與本件
      相關者為累犯之規定，而查被告不論依照新法或舊法均構
      成累犯，對被告等並無有利不利之情形，應適用裁判時法
      ，無庸比較（最高法院九十五年五月二十三日第八次刑事
      庭決議、九十五年九月十四日第五次刑事庭決議、九十五
      年十一月七日第二十一次刑庭會議記錄參照）。
（二）按海洛因為毒品危害防制條例第2 條第2 項第1 款所列管
      之第一級毒品。核被告所為，係犯毒品危害防制條例第10
      條第1 項之施用第一級毒品罪。被告施用毒品前後持有毒
      品之低度行為，為其施用毒品之高度行為所吸收，不另論
      罪。查被告有前揭有期徒刑之執行紀錄，此有臺灣高等法
      院被告全國前案紀錄表附卷可稽，被告於前開有期徒刑執
      行完畢五年內故意再犯本件最重本刑為有期徒刑以上之罪
      ，為累犯，應依刑法第47條第1 項之規定，加重其刑。爰
      審酌被告屢次矯治及處罰均未戒除毒癮，可見毒癮已深，
      不易自拔，另考量其犯後坦承犯行之態度、生活狀況、智
      識程度、素行等一切情狀，量處如主文所示之刑。
（三）沒收：扣案如附表編號一所示之物，為被告所有、供其施
      用之第一級毒品海洛因，業為被告坦認在卷，並有法務部
      調查局鑑定通知書在卷可憑（見前揭卷第56頁），應依毒
      品危害防制條例第18條第1 項前段規定予以沒收銷燬之。
      扣案如附表編號二、三所示之物，為被告所有、供施用海
      洛因之物，亦據被告坦述在卷，均應依刑法第38條第1 項
      第2 款規定沒收之。
五、至移送併辦意旨略以：被告另於95年10月3 日20時許、95年
    12月1 日18時30分，先後在桃園縣桃園市○○路99巷44之5
    號6 樓、桃園縣介壽路二段252 巷71弄83號7 樓施用第一級
    毒品海洛因各一次，因認被告此部分亦涉犯違反毒品危害防
    制條例案件第10條第1 項施用第一級毒品罪嫌，而與本件有
    集合犯之一罪關係云云。然按刑法於94年1 月7 日修正公布
    ，於95年7 月1 日施行，刪除刑法第56條連續犯之規定，移
    送併辦意旨所指被告於上開時地有施用海洛因之犯行，係在
    刑法修正施行後，因刑法有關連續犯之規定業已刪除，自無
    適用連續犯之規定之情形，與前開論罪科刑之部分亦無裁判
    上一罪關係。再按集合犯則係本質上原具有反覆、延續實行
    之特徵，立法時既予特別歸類，定為犯罪構成要件之行為要
    素，則行為人基於概括之犯意，在密切接近之一定時、地持
    續實行之複次行為，倘依社會通念，於客觀上認為符合一個
    反覆、延續性之行為觀念者，於刑法評價上，即應僅成立一
    罪（最高法院95年度台上字第4686號判決意旨），而施用毒
    品者雖多有成癮之可能，但非必然如此，且施用毒品罪之構
    成要件並無預定行為人須反覆實施數個同種類行為始能成立
    該罪。又參諸刪除修正前刑法第56條之立法理由，乃為避免
    先前因適用連續犯之規定所衍生鼓勵犯罪之弊，致使國家刑
    罰權之行使發生不合理現象。至於刪除連續犯之規定後，則
    視具體情形依行為個數予以數罪併罰抑或認係一罪，亦即回
    歸依行為個數予以論罪科刑之原則。而本件檢察官認被告於
    併案部分再有施用毒品之行為，係與本案有罪事實間為集合
    犯之實質上一罪關係，此項論據尚難認於法有據；否則，如
    將被告於起訴後判決確定前之期間內多次施用毒品之行為，
    認定均屬集合犯之實質上一罪關係而僅論以一罪，相較於修
    正前刑法連續犯之規定，除範圍得以更加擴張外，而無法定
    加重其刑之適用，豈為事理之平？申言之，苟認被告再於併
    案時、地施用毒品之行為，均屬集合犯之實質上一罪關係，
    則刪除連續犯規定藉以避免衍生鼓勵犯罪之弊，致使國家刑
    罰權之行使發生不合理現象之立法目的無法實現外，反較修
    正前刑法連續犯衍生之缺失更加嚴重，當非刑法修正之本意
    。況被告於上開時地雖有施用海洛因之犯行，惟與本件經論
    罪科刑部分（即95年6 月24日9 時許為警採尿回溯26小時內
    某時施用海洛因之犯行），相隔已逾3 月、5 月，與本件施
    用犯行自無反覆、延續之關係，難認有有集合犯之關係。綜
    上所述，檢察官併案移送事實與本件論罪科刑部分，並無連
    續犯之裁判上一罪或集合犯之實質上一罪關係，本院依法無
    從併予審究，並將併辦部分退回檢察官另為適法之處理。
據上論斷，應依刑事訴訟法第273 條之1 第1 項、第299 條第1
項前段，毒品危害防制條例第10條第1 項、第18條第1 項前段，
刑法第11條、第47條第1 項、第38條第1 項第2 款，判決如主文
。
本案經檢察官鄭東峰到庭執行職務。
中　　華　　民　　國　　96　　年　　3 　　月　　2 　　日
                  刑事第十二庭  法　官　陳  雪  玉
以上正本證明與原本無異。
如不服本判決，應於判決送達後10日內向本院提出上訴狀（應附
繕本），上訴於臺灣高等法院。
　　　　　　　　　　　　　　  　書記官　戴  育  萍
中　　華　　民　　國　　96　　年　　3 　　月　　6 　　日
附錄論罪科刑法條
毒品危害防制條例第10條
施用第一級毒品者，處 6 月以上 5 年以下有期徒刑。
施用第二級毒品者，處 3 年以下有期徒刑。
附表
┌──┬──────────────────────┐
│編號│扣案物品                                    │
├──┼──────────────────────┤
│一  │第一級毒品海洛因二包（合計淨重0.34公克、空包│
│    │裝重0.44公克）                              │
├──┼──────────────────────┤
│二  │注射針筒一支                                │
├──┼──────────────────────┤
│三  │分裝杓一支                                  │
└──┴──────────────────────┘
